臺灣彰化地方法院刑事判決
110年度訴緝字第32號
公  訴  人  臺灣彰化地方檢察署檢察官   
被      告  詹智文



上列被告因誣告等案件，經檢察官提起公訴（109年度偵字第645
2號、第12381號、第12382號），本院依簡式審判程序判決如下
：
    主    文
詹智文共同犯傷害罪，累犯，處有期徒刑陸月，如易科罰金，以
新臺幣壹仟元折算壹日；又犯誣告罪，累犯，處有期徒刑肆月。
    犯罪事實及理由
一、犯罪事實：
  ㈠緣賴穩凱【所涉傷害、聚眾施強暴脅迫部分，業經檢察官另
    為不起訴處分確定】因聽聞他人述及陳佳堡曾阻礙彰化縣員
    林市公所辦理其申請之紓困貸款，乃於民國109年6月4日晚
    上邀同黃崇派、詹智文等人前往陳佳堡位於彰化縣○○市○○巷
    00號香妃小吃部欲找陳佳堡理論，於同日22時30分許抵達香
    妃小吃部前下車，見陳佳堡在該小吃部門口，賴穩凱即持行
    動電話內訊息給陳佳堡觀看，並質問為何妨礙其等向彰化縣
    員林市公所申請之紓困貸款，雙方因而發生爭執。詎黃崇派
    【業經本院以109年度訴字第1163號判決在案】、詹智文竟
    僅因不滿陳佳堡之態度，即萌生共同傷害陳佳堡之犯意聯絡
    ，由黃崇派持電擊棒（未扣案）電擊並毆打陳佳堡，詹智文
    則手持木棍（未扣案）猛力毆打陳佳堡，致陳佳堡受有頭部
    鈍傷、左背與下背挫傷、左側尺骨骨折、雙側手部擦傷、右
    側無名指指骨骨折等傷害。
  ㈡詹智文明知其於前揭㈠之時、地，持木棍毆打陳佳堡時，陳佳
    堡只有往香妃小吃部內閃躲，而無任何機會還手或推擠詹智
    文的動作，詹智文係因用力過猛不慎弄傷自己右手第5指。
    詎詹智文於109年6月5日2時20分許起至2時51分許止，在彰
    化縣警察局員林分局莒光派出所接受詢問時，竟基於意圖使
    陳佳堡受刑事追訴之犯意，向製作詢問筆錄之警員誣指：我
    們覺得陳佳堡拉攏同業的生意很不恰當，並說要找我朋友小
    凱麻煩，態度又讓人覺得在挑釁，我才會去車上拿棍子下來
    修理他，我毆打他的手跟腳，他也有還手，他推我去撞鐵門
    ，造成我右手小拇指割到鐵門流血，我要對陳佳堡提出傷害
    告訴等語，致彰化縣警察局員林分局將陳佳堡列為傷害罪嫌
    犯並移送臺灣彰化地方檢察署後，臺灣彰化地方檢察署將陳
    佳堡列為傷害案犯罪嫌疑人並偵查是否涉有所指訴之傷害罪
    嫌。嗣於109年7月23日14時24分許，詹智文在臺灣彰化地方
    檢察署第八偵查庭接受檢察官訊問時，復承前誣告犯意，接
    續向檢察官誣指：（「問：有無要對陳佳堡提告傷害？」答
    ：有。我打他的時候，他有還手，我手在拉扯時，割到旁邊
    的鐵門。）、（「問：從監視器翻拍畫面中，看不出陳佳堡
    有對你還手？」答：在門裡面陳佳堡有跟我拉扯，我手割到
    鐵門。）、（「問：就監視器翻拍畫面顯示，都是你持木棒
    一直攻擊陳佳堡，陳佳堡退後至包廂內，意見？」答：在鐵
    門後面，陳佳堡有拉扯我。）、（「問：你的傷是否你自己
    不慎撞到鐵門所致？」答：我當天有喝酒，但我記得不是我
    自己撞到的。）等語。
二、本案被告詹智文所犯係死刑、無期徒刑、最輕本刑為3年以
    上有期徒刑以外之罪，其於準備程序就前揭被訴事實為有罪
    之陳述，經本院告知簡式審判程序之旨，並聽取其與公訴人
    之意見後，認無不得或不宜改依簡式審判程序進行之處，爰
    依刑事訴訟法第273條之1第1項、第284條之1，裁定進行簡
    式審判程序，合先敘明。
三、認定被告犯罪之證據：
  ㈠被告於警詢、偵查之供述及本院準備程序與審理時之自白。
  ㈡證人即同案被告黃崇派、賴穩凱、證人即告訴人陳佳堡於警
    詢及偵查中之證述；證人黃炘榆於偵查中之證述。
  ㈢指認犯罪嫌疑人紀錄表、香妃小吃部監視器錄影光碟、現場
    及路口監視器畫面擷取照片、陳佳堡之彰化基督教醫療財團
    法人員林基督教醫院診斷書、詹智文之員生醫院診斷證明書
    、車輛詳細資料報表、109年10月22日勘驗筆錄及臺灣彰化
    地方檢察署檢察官109年度偵字第6452號、第7020號不起訴
    處分書。
四、論罪科刑：
  ㈠核被告就犯罪事實欄一㈠部分，係犯刑法第277條第1項之傷害
    罪；就犯罪事實欄一㈡部分，係犯刑法第169條第1項之誣告
    罪。被告與共同被告黃崇派就上開傷害罪部分，有犯意聯絡
    及行為分擔，應論以共同正犯。
　㈡按誣告為妨害國家審判權之犯罪，係侵害國家審判權之法益
    ，於行為人以虛偽之申告達到於該管公務員時，即為成立，
    縱行為人於偵查中或不同審級，抑或不服該管公務員之處置
    ，依法定程序，向該管上級機關申訴請求救濟，苟未另虛構
    其他事實為申告，僅就同一虛偽申告為相同或補充陳述者，
    仍屬同一事實，僅能成立單純一罪，不發生接續犯或數罪併
    罰之問題（最高法院108年度台上字第156號判決意旨參照）
    。本案被告於109年6月5日警詢時，向製作筆錄之員警誣指
    陳佳堡傷害之犯行，而對陳佳堡提起告訴，復於109年7月23
    日檢察官訊問時再為相同之虛構事實陳述，係就同一事件，
    而於偵查中之不同時間為不實申告，係為單純之一罪。
　㈢被告所犯上開2罪，犯意各別，行為互殊，應予分論併罰。
　㈣被告前①因恐嚇取財案件，經本院以105年度易字第264號判決
    判處有期徒刑4月確定；②因施用毒品案件，經本院以105年
    度簡字第232號判決判處有期徒刑4月確定；③因傷害案件，
    經本院以105年度簡字第2245號判決判處有期徒刑3月確定。
    上開①②案，嗣經本院以105年度聲字第1898號裁定應執行有
    期徒刑7月確定，並與上開③案接續執行，於106年12月6日執
    行完畢，有臺灣高等法院被告前案紀錄表在卷可稽，其受此
    有期徒刑執行完畢後，5年以內故意再犯本案有期徒刑以上
    之罪，均為累犯。又被告前有恐嚇取財、施用毒品、妨害自
    由及傷害等前科，多次遭刑罰仍未予改進，再犯本案犯行，
    本應嚴予懲罰，亦不因累犯之加重致其所受刑罰因而受有超
    過其所應負擔罪責，及使其人身自由因而受過苛侵害之情形
    ，適用累犯加重之規定，核無大法官釋字第775號解釋所稱
    「不符合罪刑相當原則、抵觸憲法第23條比例原則」之情形
    ，是均應依刑法第47條第1項之規定，加重其刑。
　㈤又犯第168條至第171條之罪，於所虛偽陳述或所誣告之案件
    ，裁判或懲戒處分確定前自白者，減輕或免除其刑，刑法第
    172條定有明文。而該條所稱「裁判確定前」，除指經檢察
    官起訴而尚未經裁判確定者外，並包括「案件未經檢察官起
    訴繫屬於法院而終結之情形」，例如經檢察官處分不起訴、
    緩起訴或行政簽結等情形（最高法院105年度台上字第2450
    號判決意旨參照）。查被告誣告陳佳堡之傷害案件，因被告
    於偵查中撤回傷害告訴，業經臺灣彰化地方檢察署於109年1
    1月9日以109年度偵字第6452號、第7020號為不起訴處分確
    定在案，是就犯罪事實欄一㈡部分，被告於109年10月22日偵
    查中自白本案誣告犯行，核與刑法第172條規定相符，爰依
    法減輕其刑，並與上開累犯事由，先加後減之。
　㈥爰以行為人之責任為基礎，審酌被告除上揭構成累犯之前科
    不重複審酌外，另有施用毒品、妨害自由及傷害等前科，素
    行非佳，有臺灣高等法院被告前案紀錄表在卷可稽，猶不知
    悔改，不思以理性態度解決問題，而訴諸暴力，恣意傷害他
    人之身體，致告訴人受有上開傷勢，復虛構事實，誣指告訴
    人犯罪，妨害國家司法之適正行使、耗費司法資源，且使告
    訴人陷於刑事追訴之風險，而有遭受不當追訴、審判之虞，
    實有不當；惟念及其犯罪後坦承犯行，暨考量其自述教育程
    度為高職肄業，入監前在廢棄物處理工廠上班，家庭狀況為
    未婚，沒有人需其扶養，以及其犯罪之動機、目的、手段、
    所生損害及告訴人對本案之意見等一切情狀，認起訴書所載
    檢察官之求刑稍嫌過重，爰分別量處如主文所示之刑，並就
    得易科罰金部分，諭知易科罰金之折算標準，以示懲儆。又
    依刑法第41條第1項規定，得易科罰金之罪以所犯最重本刑
    為「5年有期徒刑以下之刑」者為限。被告就犯罪事實欄一㈡
    部分，係犯刑法第169條之誣告罪，其法定刑為「7年以下有
    期徒刑」，依前揭規定並不得易科罰金，是本案宣告刑雖為
    6個月以下，尚不得為易科罰金之諭知，惟仍得依刑法第41
    條第3項規定請求易服社會勞動，附此說明。
五、沒收：被告如犯罪事實欄一㈠所示犯行所用之木棍1支，並未
    扣案，依卷內現存資料，尚無證據證明為被告或其共犯所有
    ，亦非屬違禁物，爰不予諭知沒收。
據上論斷，應依刑事訴訟法第273條之1第1項、第299條第1項前
段，刑法第28條、第169條第1項、第172條、第277條第1項、第4
7條第1項、第41條第1項前段，刑法施行法第1條之1第1項，判決
如主文。
本案經檢察官朱健福提起公訴，檢察官陳靚蓉到庭執行職務。
中　　華　　民　　國　　110 　年　　11　　月　　30　　日
                  刑事第六庭    法  官  吳永梁
以上正本證明與原本無異。
如不服本判決應於收受判決後20日內向本院提出上訴書狀，並應
敘述具體理由。其未敘述上訴理由者，應於上訴期間屆滿後20日
內向本院補提理由書（均須按他造當事人之人數附繕本）「切勿
逕送上級法院」。
告訴人或被害人對於判決如有不服具備理由請求檢察官上訴者，
其上訴期間之計算係以檢察官收受判決正本之日期為準。
中　　華　　民　　國　　110 　年　　11　　月　　30　　日
                                書記官　黃碧珊
附錄本案論罪科刑法條：　　　　　
中華民國刑法第169條
意圖他人受刑事或懲戒處分，向該管公務員誣告者，處7年以下
有期徒刑。
意圖他人受刑事或懲戒處分，而偽造、變造證據，或使用偽造、
變造之證據者，亦同。

中華民國刑法第277條
傷害人之身體或健康者，處5年以下有期徒刑、拘役或50萬元以
下罰金。
犯前項之罪，因而致人於死者，處無期徒刑或7年以上有期徒刑
；致重傷者，處3年以上10年以下有期徒刑。